臺灣臺中地方法院刑事判決　96年度訴字第3514號
公　訴　人　臺灣臺中地方法院檢察署檢察官
被　　　告　羅臺山
上列被告因毒品危害防制條例案件，經檢察官提起公訴（96年度
毒偵字第3965號），被告於本院受命法官行準備程序時，對於犯
罪事實為有罪之陳述，經本院合議庭裁定由受命法官獨任適用簡
式審判程序，判決如下：
    主    文
羅臺山施用第一級毒品，累犯，處有期徒刑玖月。扣案之第一級
毒品海洛因壹包（淨重零點貳貳壹貳公克，驗餘淨重零點貳壹陸
貳公克，含包裝袋）沒收銷燬之；又施用第二級毒品，累犯，處
有期徒刑伍月。應執行有期徒刑壹年壹月，扣案之第一級毒品海
洛因壹包（淨重零點貳貳壹貳公克，驗餘淨重零點貳壹陸貳公克
，含包裝袋）沒收銷燬之。
    犯罪事實及理由
一、本件犯罪事實如下：
    羅臺山前因違反麻醉藥品管理條例案件，經檢察官以八十六
    年度偵字第二四四五三號提起公訴，嗣因毒品危害防制條例
    公布施行後，經臺灣高等法院臺中分院於民國八十七年七月
    三十一日，以八十七年度上易字第一一○七號裁定將被告送
    勒戒處所觀察勒戒，嗣於八十八年二月二十六日再以裁定令
    入戒治處所施以強制戒治一年，並於八十九年三月三日因停
    止戒治付保護管束期滿未經撤銷，視為執行完畢，由臺灣高
    等法院臺中分院於八十九年七月十一日以八十七年度上易字
    第一一○七號判決免刑確定。嗣又因於九十四年二月至同年
    四月間施用第一、二級毒品案件，經本院以九十四年度訴字
    第一九四二號分別判處有期徒刑一年二月、六月，定應執行
    有期徒刑一年六月確定，於九十六年五月一日縮刑期滿執行
    完畢。詎仍不知悔改，於九十六年七月二十四日上午十時許
    ，在臺中市○區○○街十二之一號三樓之二內，基於施用第
    一級毒品海洛因之犯意，以將第一級毒品海洛因少許摻入香
    菸內吸食之方式，施用第一級毒品海洛因一次；另基於施用
    第二級毒品甲基安非他命之犯意，於九十六年七月二十二日
    上午十時許，在臺中市○區○○街十二之一號三樓之二內，
    以將甲基安非他命放入吸食器燒烤方式，施用第二級毒品甲
    基安非他命一次。嗣為警於九十六年七月二十四日下午九時
    三十分許，在臺中市○區○○街十二之一號三樓之二查獲，
    並扣得第一級毒品海洛因一包（淨重零點二二一二公克，驗
    餘淨重零點二一六二公克）。
二、證據名稱：
  (1)被告羅臺山於偵查中及本院審理時之自白。
  (2)臺中市警察局第四分局委託鑑驗尿液代號與真實姓名對照表
    、中山醫學大學附設醫院藥物檢測中心尿液檢驗報告、行政
    院衛生署草屯療養院九十六年九月七日草寮鑑字第09600067
    96號鑑定書各一份。
  (3)扣案之第一級毒品海洛因一包（淨重零點二二一二公克，驗
    餘淨重零點二一六二公克，含包裝袋）。
  (4)臺灣高等法院被告全國前案紀錄表、臺灣臺中地方法院檢察
    署刑案資料查註紀錄表（被告之素行及累犯之認定）。
三、按毒品危害防制條例於九十二年七月九日修正公布，自九十
    三年一月九日施行，其中第二十條、第二十三條將施用毒品
    之刑事處遇程序，區分為「初犯」及「五年內再犯」、「五
    年後再犯」。依其立法理由之說明：「初犯」，經觀察、勒
    戒或強制戒治後，應為不起訴處分或不付審理之裁定；經觀
    察、勒戒或強制戒治執行完畢釋放後，「五年內再犯」者，
    因其再犯率甚高，原實施之觀察、勒戒及強制戒治既已無法
    收其實效，爰依法追訴或裁定交付審理。至於經觀察、勒戒
    或強制戒治執行完畢釋放後，「五年後再犯」者，前所實施
    之觀察、勒戒或強制戒治已足以遮斷其施用毒品之毒癮，為
    期自新及協助其斷除毒癮，仍適用「初犯」規定，先經觀察
    、勒戒或強制戒治之程序。從而依修正後之規定，僅限於「
    初犯」及「五年後再犯」二種情形，始應先經觀察、勒戒或
    強制戒治程序。倘被告於五年內已再犯，經依法追訴處罰，
    縱其第三次（或第三次以上）再度施用毒品之時間，在初犯
    經觀察、勒戒或強制戒治執行完畢釋放五年以後，已不合於
    「五年後再犯」之規定，且因已於「五年內再犯」，顯見其
    再犯率甚高，原實施觀察、勒戒或強制戒治，已無法收其實
    效，即應依該條例第十條處罰。最高法院九十五年第七次刑
    事庭會議決議可資參照。查本案被告本次施用第一級、第二
    級毒品之犯行係於九十六年七月二十二日及同年月二十四日
    ，雖在八十九年三月三日強制戒治執行完畢五年後，惟被告
    於該強制戒治完畢五年內，曾於九十四年二月間起至四月間
    止，連續施用第一級、第二級毒品，經本院以九十四年度訴
    字第一九四二號分別判處有期徒刑一年二月、六月，應執行
    一年六月確定，有臺灣高等法院被告前案紀錄表及本院九十
    四年度訴字第一九四二號刑事判決在卷可按，揆諸前揭說明
    ，被告本次施用第一級、第二級毒品犯行，已不合於「五年
    後再犯」之規定，且因已於「五年內再犯」，顯見其再犯率
    甚高，原實施觀察、勒戒或強制戒治，已無法收其實效，即
    應依該條例第十條處罰，應依法論科。
四、論罪科刑：
（一）查海洛因、甲基安非他命分係毒品危害防制條例第二條第
      二項第一、二款所規定之第一、二級毒品。核被告羅臺山
      所為，係犯同條例第十條第一項之施用第一級毒品罪及同
      條第二項之施用第二級毒品罪。其持有毒品之行為，意在
      供己施用，故其施用前後持有之低度行為，應為施用之高
      度行為所吸收，均不另論罪。
（二）被告所犯上開施用第一級毒品罪及施用第二級毒品罪之行
      為間，犯意各別，行為互殊，應予分論併罰。
（三）又被告羅臺山前曾因於九十四年二月間起至同年四月間止
      連續施用第一、二級毒品案件，經本院以九十四年度訴字
      第一九四二號分別判處有期徒刑一年二月、六月，定應執
      行有期徒刑一年六月確定，於九十六年五月一日縮刑期滿
      執行完畢，有前揭被告前案紀錄表可參，其於有期徒刑執
      行完畢後五年內，再故意犯本件有期徒刑以上之二罪，均
      為累犯，應各依法加重其刑。
（四）爰審酌被告有違反麻醉藥品管理條例、毒品危害防制條例
      之犯罪前科，且曾因施用毒品犯行，經施以觀察、勒戒及
      強制戒治執行完畢，竟猶不知戒絕，再施用毒品不輟，無
      視於毒品對於自身健康之戕害及國家對於杜絕毒品犯罪之
      禁令，惡性非輕，惟念其犯後始終坦認犯行，態度尚佳，
      此次遭查獲之吸食第一級、第二級毒品之次數僅各一次，
      遭查獲驗尿報告之毒品濃度數值不高，另自九十六年九月
      四日迄今已積極於國軍臺中總醫院附設民眾診療服務處接
      受美沙冬治療（有診斷證明書在卷可查），犯後態度良好
      等一切情狀，分別從輕量處如主文所示之刑，並定其應執
      行刑，以示懲儆。另公訴人認被告雖坦承犯行，也有在戒
      除毒癮，但被告在九十六年五月一日執行完畢後又犯本案
      ，顯然不知悔改，施用一級部分請量處一年二月，二級部
      分請量處七月等語雖非無據，然本院斟酌被告本次施用之
      情節，現以積極治療毒癮及被告遭查獲時之尿液中毒品濃
      度，認如科以主文所示之刑，應以足使被告警惕，公訴人
      之求刑，尚屬過重，附此敘明。
（五）又扣案之第一級毒品海洛因一包（淨重零點二二一二公克
      ，驗餘淨重零點二一六二公克），查法務部調查局於鑑定
      海洛因毒品時，一般係以傾倒之方式，將包裝袋內之海洛
      因倒出與包裝袋分離而稱重，必要時亦會輔以刮杓刮取袋
      內粉末。然無論依上述何種方式分離，包裝袋內均會有極
      微量海洛因殘留，故所謂「空包裝重」係指依上述方式將
      包裝袋內海洛因與包裝袋分離後所得到之包裝重，如前所
      述，包裝袋內有海洛因殘留等情，業經法務部調查局於九
      十三年三月十九日以調科壹字第Ｚ○○○○○○○○○Ｏ
      號函釋在案，依該函示意旨，堪認前開扣案海洛因毒品之
      空包裝，與其上毒品殘渣無從析離，應視同海洛因毒品整
      體，併依毒品危害防制條例第十八條第一項前段規定，宣
      告沒收銷燬之。
五、應適用之法條：刑事訴訟法第二百七十三條之一第一項、第
    二百九十九條第一項前段、第三百十條之二、第四百五十四
    條第一項，毒品危害防制條例第十條第一項、第二項、第十
    八條第一項前段，刑法第十一條、第四十七條第一項、第五
    十一條第五款，判決如主文。
本案經檢察官張桂芳到庭執行職務。
中　　華　　民　　國　　96　　年　　10　　月　　31　　日
                刑事第七庭  法　官  張清洲
以上正本證明與原本無異。
如不服本判決，應於收送達後十日內向本院提出上訴書狀（應敘
述具體理由並附繕本），上訴於臺灣高等法院臺中分院。
上訴書狀如未敘述理由，應於上訴期間屆滿後二十日內補提理由
書於本院。
                            書記官　沈筱玲
中　　華　　民　　國　　96　　年　　10　　月　　31　　日
附錄論罪科刑法條
毒品危害防制條例第十條
施用第一級毒品者，處六月以上五年以下有期徒刑。
施用第二級毒品者，處三年以下有期徒刑。
毒品危害防制條例第十八條第一項：
查獲之第一、二級毒品及專供製造或施用第一、二級毒品之器具
，不問屬於犯人與否，均沒收銷燬之；
